【裁判字號】    97,交聲,325
【裁判日期】    971231
【裁判案由】    違反道路交通管理處罰條例聲明異議
【裁判全文】
臺灣花蓮地方法院交通事件裁定         97年度交聲字第325號
原處分機關  交通部公路總局臺北區監理所花蓮監理站
異  議  人
即受處分人  甲○○
上列異議人即受處分人因違反道路交通管理處罰條例案件，對於
交通部公路總局臺北區監理所花蓮監理站民國97年11月24日所為
之處分（原處分案號：花監違字第裁44-DB0000000、44-DB00000
00號）聲明異議，本院裁定如下：
    主  文
交通部公路總局台北區監理所花蓮監理站花監違字第裁四四 -DB
0000000號處分撤銷，甲○○不罰。
其餘異議駁回。
    理  由
一、原處分意旨略以：異議人即受處分人甲○○（下稱異議人）
    於民國97年9月7日上午9時50 分許，駕駛車號019-AK營業用
    曳引車，行經桃園縣大溪鎮○○路○段與仁和路路口附近，
    為警發現有超載情形，即當場攔檢，異議人行至過磅處，將
    車停於路旁，逕行將車門鎖上，並離開現場拒絕過磅，經員
    警通知車主到場完成過磅程序，異議人均未到場配合警方稽
    查過磅，是為警舉發後，由原處分機關依道路交通管理處罰
    條例第60條第1 項「違反處罰條例之行為，拒絕停車接受稽
    查而逃逸」處以罰鍰新台幣（下同）3千元，並記違規點數1
    點（花監違字第裁44-DB0000000號裁決書），另依同條例第
    29條之2第4項「汽車裝載貨物行經設有地磅處所1 公里內路
    段，不服從交通勤務警察之指揮過磅」，處罰鍰1 萬元（花
    監違字第裁44-DB0000000號裁決書）等語。
二、異議意旨略以：異議人於上開時地，被大溪分局警員劉弘毅
    稽查，當場查扣異議人之駕照、行照，並指示異議人逆向回
    頭駕駛至距離稽查地點約2公里處之大溪鎮○○路365號私人
    地磅過磅，過磅費用由異議人自行付費，異議人當時曾請求
    准予順路至大溪鎮大漢砂石場過磅或以流動地磅過磅，惟警
    員並未同意，其捨近求遠，強制逆向回頭違反常理，當異議
    人依警員指示，將車逆向回頭駕駛至上開私人地磅時，以電
    話與公司老闆（車主）乙○○聯繫，經老闆指示等伊前來處
    理過磅事宜，異議人即將車輛停置於地磅處，在附近等乙○
    ○前來處理，並未棄車逃逸，而乙○○於同日上午11時會同
    警方處理過磅事宜，該車超載違規之罰單，罰鍰業已繳納，
    然異議人並無逃逸或不服指示之情形，是聲明異議，請求撤
    銷原處分等語。
三、經查：
  (一)異議人於上開時地，為警攔檢時，即停車並交付證件，並駕
    駛上開營業用曳引車尾隨警方至桃園縣大溪鎮○○路365 號
    私人地磅前約10公尺，始將車停在路邊，鎖上車門離去，未
    配合警方指示過磅之事實，為異議人及證人韓弘毅到庭陳述
    一致，應堪認定。是異議人於為警攔檢時，既已交付證件予
    警方，顯然並無拒絕停車接受稽查而逃逸之事實，異議人辯
    稱並無此部分違規行為，尚屬有理。原處分機關未予詳察，
    遽對異議人為上開裁處，即難認為允當，異議人此部分之異
    議為有理由，應由本院將原花監違字第裁44-DB0000000號處
    分撤銷，諭知異議人不罰，以期適法。
  (二)次按汽車裝載貨物行經設有地磅處所1 公里內路段，未依標
    誌、標線、號誌指示或不服從交通勤務警察或依法令執行交
    通稽查任務人員之指揮過磅者，處汽車駕駛人1 萬元罰鍰，
    並得強制其過磅，道路交通管理處罰條例第29條之2第4項定
    有明文。查韓弘毅警員指定之地磅，為位於桃園縣大溪鎮○
    ○路365號之大溪地磅，固然距離稽查地點約1.4公里，經證
    人韓弘毅到庭證述明確，並提出之地圖2 份為憑，然異議人
    自承當時業已自願配合警方前往指定之過磅地點，於抵達地
    磅後，始聽從老闆乙○○之指示，鎖上車門逕行離去之事實
    ，是異議人在車輛已進入設有地磅處所1 公里內路段，始以
    鎖上車門避不見面之方式拖延時間，等待乙○○到場處理，
    當屬未依警方指揮過磅之行為，而違反本項規定，是原處分
    機關依前揭道路交通管理處罰條例第29條之2第4項之規定，
    裁處異議人罰鍰1 萬元，核無違誤，異議人此部分異議為無
    理由，應予駁回。
據上論斷，應依道路交通案件處理辦法第19條、第20條前段，裁
定如主文。
中    華    民    國    97    年    12    月    31    日
                  交通法庭      法  官  蕭一弘
上列正本證明與原本無異。
如對本裁定不服，應於送達後5 日內，向本院提出抗告狀（應抄
附繕本）。
中    華    民    國    97    年    12    月    31    日
                                書記官


司法院資訊處製作；財團法人民間司法改革基金會備份。
